臺灣臺南地方法院民事判決　　　　　　　100年度訴字第609號
原　　　告　王美心
被　　　告　陳光秀
　　　　　　莊俊華
　　　　　　李文賢
　　　　　　司法院
上　一　人
法定代理人　賴浩敏
上列當事人間請求侵權行為損害賠償事件，本院判決如下：
    主  文
原告之訴及假執行之聲請均駁回。
訴訟費用由原告負擔。
    事實及理由
一、按訴狀送達後，原告不得將原訴變更或追加他訴。但有下列
    各款情形之一者，不在此限：（1）被告同意者。（2）請求
    之基礎事實同一者。（3）擴張或減縮應受判決事項之聲明
    者。（4）因情事變更而以他項聲明代最初之聲明者。（5）
    該訴訟標的對於數人必須合一確定時，追加其原非當事人之
    人為當事人者。（6）訴訟進行中，於某法律關係之成立與
    否有爭執，而其裁判應以該法律關係為據，並求對於被告確
    定其法律關係之判決者。（7）不甚礙被告之防禦及訴訟之
    終結者。民事訴訟法第255條第1項定有明文。查原告於100
    年6月22日以書狀追加司法院為被告，其主張請求之基本事
    實，與對同件被告陳光秀、莊俊華、李文賢所主張請求之基
    本事實同一，原告之追加符合上開法律之規定，應予准許，
    先予敘明。
二、原告起訴主張略以：
(一)網路科技時代下，被冤枉的人不會因為時間讓所受損害與身
    心創傷減少，也不會被淡忘，事件只要沒有澄清、沒有獲得
    道歉或賠償，社會會相信留存在網頁上錯誤判決、不實報導
    ，讓特定及不特定人瀏覽，於網路繼續天天公然侮辱原告，
    讓當事人在人生每一個機會、每一個階段、必須被決策檢選
    時，被不斷Google出來，產生無法預期的偏見與批判，讓當
    事人的被誤解變成永無止境的詛咒。當事人連解釋的機會都
    沒有，人生就一步一步日日夜夜的透過網路不腐爛也不會消
    失的錯誤報導與轉載連結被啃蝕與毀滅。法官每日的一小案
    ，卻是攸關當事人的一生或一條命，法官即便工作忙碌案件
    冗多，然小老百姓的生活比法官更艱辛，錯誤判決傷害人民
    法感，有違社會對法官高風亮節、捍衛司法、維護公平正義
    之期待。
(二)臺灣高等法院臺南分院（下稱臺南高分院）99年度上易字第
    150號損害賠償事件（下稱另案）之關鍵95年8月8-12日間電
    子郵件通聯紀錄已證實該另案被上訴人等（即訴外人吳威志
    、邱秋庸）謊話連篇，被告乃高級知識份子且為知名暨資深
    法官，卻違反證據與經驗法則，更缺乏社會一般人基本智識
    感覺，導致於臺南高分院99年度上易字第150號民事判決書
    之錯誤，妨害原告回復名譽權，等於幫助該另案被上訴人繼
    續侵害原告名譽，且該不正確判決書於司法網站上永久留存
    毀謗原告名譽，並進一步影響原告其他回復名譽權之訴訟。
    另案被上訴人等因因果關係衍生之錯誤報導與網路轉載，明
    顯涉及刑法第210條規定偽造文書罪，且符合刑法第220條準
    文書，與同法第309條之公然侮辱罪。因另案被上訴人等毀
    謗報導與網路轉載至今逾4年仍有數千筆負面報導，連年持
    續嚴重影響原告名譽與職涯，原告教授升等被退，與國科會
    21 次被退件，審查委員敘及網路查詢且對原告態度不佳明
    顯偏頗，顯見另案被上訴人等毀謗報導與幫助毀謗報導、被
    網路轉載擴大名譽權侵害之深遠，原告之職涯與生活堪慮。
    另案被上訴人蓄意不實之報導，實已嚴重誤導社會大眾，損
    害原告名譽及學術地位，影響社會大眾、企業、學生對原告
    的不信任。原告眼見報章、媒體爭相報導此不實之言論，內
    心之痛，難以言喻，故原告之名譽權確實因另案被上訴人不
    實言論而受損害。原告主張另案被上訴人等3度故意不採訪
    原告，逕自對全國2千3百萬民眾數度24小時連續錯誤報導毀
    謗原告，引起全國電視、報紙、雜誌、網路附從報導純涉原
    告私德、非關公益，且不可公評之錯誤內容毀謗原告，另案
    被上訴人故意或過失之惡意毀謗行徑，對原告所造成之損害
    ，至今仍未停止，通常知識之路人都輕易認知為毀謗，更何
    況被告等為法律專業卓越之法官。況原告在國際先進國家有
    既定學術知名度，不論出於被告之故意或過失，被告均應為
    其侵權行為負擔損害賠償責任，為此依民法第18條、第184
    條第1項、第195條第1項規定，向被告陳光秀、莊俊華、李
    文賢求償新臺幣（下同）60萬元，並依僱傭關係，請求被告
    司法院應連帶負擔侵權賠償責任。
(三)又被告之行為讓原告繼續被臺灣學界排除，近年來50多項學
    術活動均未獲校方補助、教授升等被拒、20項國科會申請全
    被拒絕，已經明顯呈現另案被上訴人等對原告毀謗報導所造
    成之傷害，學界最敏感學者私德，更有他組審查委員告知只
    要是看到原告姓名，案件就是丟一邊想辦法找理由拒絕，校
    內、校外見到原告名字總有諸多行政刁難，原告名譽嚴重受
    損且職涯重挫。被告所導致臺南高分院99年度上易字第150
    號民事判決錯誤，再度侵害原告名譽，且被告等身為資深法
    官，對原告之有利證據及理由未詳加查證，違反法官守則第
    4 條：「法官應勤慎篤實地執行職務，尊重人民司法上的權
    利。」之規定。原告另依民法第195條第1項後段規定，請求
    被告刊登道歉啟事及本件判決主文1日，誠為回復原告名譽
    所必要，且如以判決命加害人公開道歉，而未涉及加害人自
    我羞辱等人性尊嚴之情事，即未違背憲法第23條比例原則，
    而不牴觸憲法對不表意自由之保障。故原告請求被告在報紙
    及雜誌刊登本件判決主文及業經修正、內容明晰且與報導有
    所區○○道歉啟事，作為回復名譽之適當處分，應為法之所
    許，且屬正當。且相關錯誤判決懸掛司法網頁供特定及不特
    定人瀏覽，繼續侵害原告名譽權，更等同繼續幫助另案被上
    訴人繼續侵害原告名譽權。綜上說明，被告不公判決等同侵
    害原告回復名譽權，並等於同意讓另案包含暨衍生錯誤內容
    之毀謗報導與不公判決書永久留存網站（符合刑法第220 條
    文書規定）上，永久持續毀謗原告名譽且涉不實文書（刑法
    第210條）於網路刊載供特定與不特定人瀏覽幫助公然侮辱
    （刑法第309條），並進一步影響原告其他回復名譽權之訴
    訟，等同幫助加重毀謗（刑法第310條）；又本件已完成國
    家賠償請求之先行程序，被告已經司法院台廳民一字第1000
    012841號函指示可以被合法列為被告，司法院為被告之主管
    機關，依僱傭關係應負連帶侵權賠償責任，原告據此依民法
    第18條、第185條、第186條、第188條、第195條規定提起本
    件訴訟等語。
(四)並聲明：1.被告應連帶給付原告60萬元，及自起訴狀繕本送
    達翌日起至清償日止，按年息百分之5 計算之利息。2.被告
    應共同在中國時報、自由時報、聯合報全國單版全十（不指
    定版面）、蘋果日報全國A疊1/4版，壹週刊目錄頁1/2等5家
    報紙雜誌，對原告刊登如附件所示之道歉啟事（按：起訴狀
    及100年6月22日書狀均未檢附道歉啟事）及本件判決主文1
    日。3.訴訟費用均由被告連帶共同負擔。4.第1項聲明，原
    告願供擔保，請准予宣告假執行。
三、按原告之訴，依其所訴之事實，在法律上顯無理由者，法院
    得不經言詞辯論，逕以判決駁回之，民事訴訟法第249條第2
    項定有明文。又所謂原告之訴，依其所述之事實，在法律上
    顯無理由者，係指依原告於訴狀內記載之事實觀之，在法律
    上顯然不能獲得勝訴之判決者而言，此有最高法院62年台上
    字第845號判例意旨可資參照。又按「公務員因故意違背對
    於第三人應執行之職務，致第三人受損害者，負賠償責任。
    其因過失者，以被害人不能依他項方法受賠償時為限，負其
    責任。前項情形，如被害人得依法律上之救濟方法，除去其
    損害，而因故意或過失不為之者，公務員不負賠償責任。」
    民法第186條定有明文。準此，公務員因故意違背對於第三
    人應執行之職務，致第三人之權利或利益受損害者，被害人
    得向公務員或國家請求賠償。若公務員之違背職務係出於過
    失者，則被害人只得依國家賠償法之規定，向國家請求賠償
    損害。故在國家賠償法實施後，公務員因一般過失而違背職
    務，侵害人民權利者，即毋庸依民法第186條規定負損害賠
    償責任，而被害人對因此所受損害可逕依國家賠償法請求由
    國家負賠償之責，國家賠償法於公務員執行公權力職務有不
    法侵害人民權利之情事時，相較民法上開規定，自有特別法
    與普通法之關係，應優先適用具特別法性質之國家賠償法甚
    明。復按國家賠償法第2條第2項前段：「公務員於執行職務
    行使公權力時，因故意或過失不法侵害人民自由或權利者，
    國家應負損害賠償責任。」，係國家就公務員之侵權行為應
    負損害賠償責任之一般規定。而同法第13條：「有審判或追
    訴職務之公務員，因執行職務侵害人民自由或權利，就其參
    與審判或追訴案件犯職務上之罪，經判決有罪確定者，適用
    本法規定。」則係國家就有審判或追訴職務之公務員之侵權
    行為應負損害賠償責任之特別規定。依現行訴訟制度，有審
    判或追訴職務之公務員，其執行職務，基於審理或偵查所得
    之證據及其他資料，為事實及法律上之判斷，係依其心證及
    自己確信之見解為之。各級有審判或追訴職務之公務員，就
    同一案件所形成之心證或見解，難免彼此有所不同，倘有心
    證或見解上之差誤，訴訟制度本身己有糾正機能。關於刑事
    案件，復有冤獄賠償制度，予以賠償。為維護審判獨立及追
    訴不受外界干擾，以實現公平正義，上述難於避免之差誤，
    在合理範圍內，應予容忍，不宜任由當事人逕行指為不法侵
    害人民之自由或權利，而請求國家賠償。唯其如此，執行審
    判或追訴職務之公務員方能無須瞻顧，保持超然立場，使審
    判及追訴之結果，臻於客觀公正，人民之合法權益，亦賴以
    確保。至若執行此等職務之公務員，因參與審判或追訴案件
    犯職務上之罪，經判決有罪確定時，則其不法侵害人民自由
    或權利之事實，已甚明確，非僅心證或見解上之差誤而己，
    於此情形，國家始應予以賠償。若對於有審判或追訴職務之
    公務員，主張因其執行職務故意侵害人民自由或權利，而依
    民法侵權行為法則請求該公務員個人賠償損害時，自應與國
    家賠償責任立於同一標準，即在該公務員就參與審判或追訴
    案件犯職務上之罪，並有經判決有罪確定之情形下，公務員
    始負損害賠償責任，如此方足以達前述國家賠償法第13 條
    特別規定所欲維護之審判獨立不受外界干擾之目的。
四、經查，本件原告雖係依侵權行為之規定提起本訴，然被告陳
    光秀、莊俊華、李文賢係基於其心證及自己確信之見解，命
    當事人就訴訟資料為辯論後所為關於證據取捨或事實認定之
    論斷，尚難認有何不法侵害原告權利之情事。又依原告所主
    張之事實內容，其既係基於被告陳光秀、莊俊華、李文賢行
    使審判職務時有誹謗原告名譽及影響原告其他回復名譽權之
    訴訟由，請求被告負損害賠償責任，依前開說明，自應就被
    告陳光秀、莊俊華、李文賢審判民事事件犯職務上之罪，經
    判決有罪確定者，方得依侵權行為法則請求其負損害賠償責
    任。本件原告既未證明被告光秀、莊俊華、李文賢有因參與
    審判犯職務上之罪，而經刑事判決有罪確定之情事，則原告
    訴請被告陳光秀、莊俊華、李文賢負擔侵權行為損害賠償責
    任，顯無理由。
五、再按受僱人因執行職務，不法侵害他人之權利者，由僱用人
    與行為人連帶負損害賠償責任，民法第188條第1項定有明文
    。原告主張被告莊俊華、陳光秀、李文賢為被告司法院之受
    僱人，於執行職務時有過失，致原告受有損害，被告司法院
    應連帶負侵權行為損害賠償之責云云。惟查被告陳光秀、莊
    俊華、李文賢對原告不負侵權行為賠償之責，已如前述，則
    被告司法院自無從依前開規定，與其餘被告負連帶賠償之責
    。
六、從而，原告依據民法第18條、第185條、第186條、第188條
    、第195條之法律關係，請求判決如其聲明所示，於法律上
    顯無理由，爰不經言詞辯論，逕以判決駁回之。又原告之訴
    已經駁回，則其假執行之聲請即失所依附，應併予駁回。
七、據上論結，原告起訴顯無理由。依民事訴訟法第249條第2項
    、第78條，判決如主文。
中    華    民    國   100    年    6     月    27    日
                  民事第二庭    法      官  翁金緞
以上正本係照原本作成。
如對本判決上訴，須於判決送達後20日內向本院提出上訴狀。如
委任律師提起上訴者，應一併繳納上訴審裁判費。
中    華    民    國  100    年    6    月    27    日
                                書記官  彭建山